【裁判字號】    97,訴,4444
【裁判日期】    971128
【裁判案由】    毒品危害防制條例
【裁判全文】
臺灣板橋地方法院刑事判決              97年度訴字第4444號
公  訴  人  臺灣板橋地方法院檢察署檢察官
被      告  甲○○
                    樓
                    （另案在臺灣臺北監獄臺北分監執行中）
上列被告因毒品危害防制條例案件，經檢察官提起公訴（97年度
毒偵字第6648號），被告於準備程序就被訴事實為有罪之陳述，
經告以簡式審判之旨，並聽取當事人意見後，本院合議庭裁定由
受命法官改依簡式審判程序獨任審理，判決如下：
    主    文
甲○○施用第一級毒品，累犯，處有期徒刑捌月，扣案海洛因殘
渣袋貳只沒收銷燬之，注射針筒壹支沒收之。
    事    實
一、甲○○前於民國87年間因施用毒品案件，經臺灣臺北地方法
    院裁定令入勒戒處所施以觀察、勒戒後，認有繼續施用毒品
    之傾向，另經同法院裁定送戒治處所施以強制戒治，於88年
    7 月13日停止戒治並付保護管束，至同年9 月18日期滿未經
    撤銷，視為強制戒治執行完畢；於90年間又因施用毒品案件
    ，經本院裁定令入戒治處所施以強制戒治，於91年9 月30日
    因停止戒治付保護管束出所，再經本院裁定撤銷停止戒治，
    並令入戒治處所施以強制戒治，於92年8 月3 日執行完畢。
    復先後因毒品危害防制條例案件，經本院分別判處有期徒刑
    5 月、9 月確定，上開2 罪嗣經本院裁定減為有期徒刑2 月
    又15日、4 月又15日，應執行有期徒刑6 月確定；又因另犯
    兩件竊盜案件，再經本院先後判處有期徒刑6 月、5 月確定
    ，其後並經本院裁定減為有期徒刑3 月、2 月又15日，應執
    行有期徒刑5 月確定，前開罪刑接續執行，甫於96年11月27
    日以易科罰金執行完畢。詎其猶不知悔改，竟基於施用第一
    級毒品海洛因之犯意，於97年8 月3 日上午某時，在其位於
    臺北縣板橋市○○路62巷14弄6 之2 號3 樓之住處內，以將
    第一級毒品海洛因置入針筒內注射之方式，施用第一級毒品
    海洛因1 次。嗣經警於同日15時許至上址查獲，並扣得注射
    針筒1 支與海洛因殘渣袋2 只，經採集其尿液檢體送驗，結
    果呈海洛因代謝物可待因、嗎啡類陽性反應。
二、案經臺北縣政府警察局板橋分局報告臺灣板橋地方法院檢察
    署檢察官偵查起訴。
    理    由
一、本案被告甲○○所犯係死刑、無期徒刑、最輕本刑為三年以
    上有期徒刑以外之罪，且非高等法院管轄之第一審案件，其
    於準備程序中就被訴事實為有罪之陳述，經本院告知簡式審
    判程序之旨，並聽取公訴人、被告之意見後，經合議庭裁定
    由受命法官獨任進行簡式審判程序，合先敘明。
二、上揭事實，迭據被告於警詢、偵查及本院準備程序、審理中
    坦承不諱，復有前開海洛因殘渣袋、注射針筒等件扣案可證
    ，且被告為警查獲後，經採集其尿液檢體送驗，結果確呈海
    洛因代謝物可待因、嗎啡類陽性反應，有臺灣檢驗科技股份
    有限公司濫用藥物檢驗報告附卷可憑，足證被告自白核與事
    實相符，堪以採信。
三、按毒品危害防制條例於92年7 月9 日修正公布，自93年1 月
    9 日施行，其中第20條、第23條將施用毒品之刑事處遇程序
    區分為「初犯」、「5 年內再犯」、「5 年後再犯」。依其
    立法理由之說明：「初犯」，經觀察、勒戒或強制戒治，應
    為不起訴處分或不付審理之裁定；經觀察、勒戒或強制戒治
    執行完畢釋放後，「5 年內再犯」者，因其再犯率甚高，原
    實施之觀察、勒戒及強制戒治既已無法收其實效，爰依法追
    訴或裁定交付審理。至於經觀察、勒戒或強制戒治執行完畢
    釋放，「5 年後再犯」者，前所實施之觀察、勒戒或強制戒
    治已足以遮斷其施用毒品之毒癮，為期自新及協助其斷除毒
    癮，仍用「初犯」規定，先經觀察、勒戒或強制戒治之程序
    。從而，依修正後之規定，祇於「初犯」及「5 年後再犯」
    2 種情形，有其追訴條件之限制，即須於初犯經觀察、勒戒
    或強制戒治釋放後，5 年內均無施用毒品之行為，始能認其
    前所實施之觀察、勒戒或強制戒治已足遮斷毒癮，而得於5
    年後再犯時，再予適用初犯之規定，重行觀察、勒戒等程序
    。倘5 年內已經再犯，被依法追訴處罰，縱其第3 次（或第
    3 次以上）施用毒品之時間在初犯釋放5 年以後，即與「5
    年後再犯」之情形有別，且因已於「5 年內再犯」，顯見其
    再犯率甚高，原實施觀察、勒戒或強制戒治，已無法收其實
    效，自無再經觀察、勒戒及強制戒治之必要，應由檢察官逕
    行起訴，始符新法修正之本旨（最高法院95年第7 次刑事庭
    會議決議參照）。查被告前即因施用毒品案件，經送觀察、
    勒戒及強制戒治，復因施用毒品犯行經判處罪刑確定如前，
    ，有臺灣高等法院被告前案紀錄表乙份附卷可參，是被告既
    曾於上開觀察、勒戒、強制戒治執行完畢釋放後5 年內再犯
    施用毒品之罪，且經法院判處罪刑確定，雖本案施用毒品之
    時間在初犯釋放5 年後，惟被告既已先於5 年內再犯，顯見
    其再犯率甚高，原實施之觀察、勒戒、強制戒治已無法收其
    實效，而無5 年戒斷期之存在，即無再行觀察、勒戒或強制
    戒治之必要，揆諸前揭說明，仍應依法論科。
四、核被告所為，係犯毒品危害防制條例第10條第1 項之施用第
    一級毒品罪。其施用前持有第一級毒品之低度行為，應為施
    用第一級毒品之高度行為所吸收，不另論罪。查被告有如上
    揭犯罪事實欄所述之論罪科刑及執行紀錄，有臺灣高等法院
    被告前案紀錄表一份在卷可稽，其於有期徒刑執行完畢後，
    5 年以內因故意再犯本件最重本刑為有期徒刑以上之罪，為
    累犯，應依刑法第47條第1 項之規定加重其刑。爰審酌被告
    之素行不佳，經執行觀察、勒戒及強制戒治後仍未戒除吸毒
    惡習，施用毒品危害其個人身心健康，及犯罪後坦承犯行，
    態度尚屬良好等一切情狀，量處如主文所示之刑，以示懲儆
    。
五、扣案海洛因殘渣袋2 只（內含微量難以析離之海洛因），為
    本案查獲之毒品，應依毒品危害防制條例第18條第1 項前段
    規定宣告沒收銷燬之。另扣案注射針筒1 支，為被告所有、
    供其於本案施用海洛因之犯罪所用工具，業據其供明在卷，
    爰依刑法第38條第1 項第2 款規定宣告沒收。
據上論斷，應依刑事訴訟法第273 條之1 第1 項、第299 條第1
項前段，毒品危害防制條例第10條第1 項、第18條第1 項前段，
刑法第11條前段、第47條第1 項、第38條第1 項第2 款，判決如
主文。
本案經檢察官蘇振文到庭執行職務。
中    華    民    國    97    年    11    月    28    日
                  刑事第六庭  法  官  盧軍傑
上列正本證明與原本無異。
如不服本判決，應於判決送達後10日內敘明上訴理由，向本院提
出上訴狀 (應附繕本) ，上訴於臺灣高等法院。其未敘述上訴理
由者，應於上訴期間屆滿後20日內向本院補提理由書「切勿逕送
上級法院」。
                              書記官  周玉茹
中    華    民    國    97    年    11    月    28    日
附錄本案論罪科刑法條全文：
毒品危害防制條例第10條
施用第一級毒品者，處6月以上5年以下有期徒刑。
施用第二級毒品者，處3年以下有期徒刑。


司法院資訊處製作；財團法人民間司法改革基金會備份。
